【裁判字號】    95,上訴,273
【裁判日期】    951212
【裁判案由】    違反槍砲彈藥刀械管制條例
【裁判全文】
臺灣高等法院花蓮分院刑事判決         95年度上訴字第273號
上  訴  人
即  被  告  丙○○
                    另案於臺灣東成技能訓練所執行中
選任辯護人  吳漢成律師
上列上訴人因違反槍砲彈藥刀械管制條例案件，不服臺灣臺東地
方法院95年度重訴字第3號中華民國95年9月13日第一審判決（起
訴案號：臺灣臺東地方法院檢察署95年度偵字第 843號），提起
上訴，本院判決如下：
    主  文
原判決撤銷。
丙○○未經許可，販賣手槍未遂，處有期徒刑拾伍年；併科罰金
新臺幣捌佰萬元，罰金如易服勞役，以罰金總額與陸個月之日數
比例折算；褫奪公權拾年。扣案如附表所示之手槍陸枝（含彈匣
拾貳個）、子彈壹佰陸拾玖顆及背包壹個均沒收。
    事  實
一、丙○○於民國（下同）91年上半年間，於臺中經友人介紹與
    已成年，真實姓名年籍不詳綽號「阿南」之菲律賓華僑認識
    ，「阿南」於92年 9月間邀約丙○○至菲律賓馬尼拉市，並
    告知在菲律賓購買制式槍彈價格便宜，購買後可藉國際航班
    貨輪船員走私槍彈入境臺灣交貨，而向丙○○兜售制式槍彈
    。丙○○即基於於販入槍械、子彈轉賣他人牟利之犯意，與
    「阿南」達成以每 1支手槍美金3000元之價格（每把手槍均
    附2個填滿子彈之彈匣），共購買6支制式手槍，總價格約為
    新臺幣（下同）50萬元之交易合意。俟丙○○返回臺灣後，
    「阿南」即與在往返臺灣、菲律賓之貨櫃輪ACX SWAN號（下
    稱天鵝號）上擔任船員之荅赳定（TAJUD DIN BIN RIDE，印
    尼國人，另案判決）與穆熙定（MUHI DIN，印尼國人，另案
    判決） 2人謀議，藉上開貨櫃輪往返菲律賓及我國港口之便
    ，由荅赳定與穆熙定負責運輸槍彈走私入境臺灣交付予丙○
    ○。丙○○即與「阿南」、荅赳定、穆熙定，共同基於運輸
    經我國行政院公告禁止進口具有殺傷力之制式手槍子彈走私
    入境臺灣之犯意聯絡，俟荅赳定、穆熙定於同年12月 9日隨
    上開貨輪抵臺後，即與「阿南」聯絡，由「阿南」以電話通
    知丙○○，丙○○再於同日23時20分許，撥打「阿南」提供
    之行動電話號碼，與當時自稱 「PETER」之荅赳定聯繫後，
    約定雙方於當晚在高雄市○○○路、民生二路口之「高雄牛
    乳大王」店前見面，荅赳定依約先行抵達，並與丙○○商議
    交付槍彈之方式及地點後離去，穆熙定再於半小時後到場，
    與丙○○見面確定彼此之相貌。嗣「阿南」又通知丙○○，
    荅赳定與穆熙定所服務之天鵝號貨櫃輪已抵達基隆港，丙○
    ○乃再於同月18日前往基隆市長榮桂冠酒店旁之巷口，與荅
    赳定、穆熙定 2人會面，再次確認彼此面貌，以利交貨。嗣
    天鵝號貨櫃輪離臺抵達菲律賓馬尼拉市，「阿南」即在菲律
    賓將如附表所示以色列廠制式半自動手槍 4支、德國廠制式
    半自動手槍2支，及制式子彈190顆（含一般制式子彈80顆及
    達姆彈 110顆），交予荅赳定收藏於天鵝號貨櫃輪船艙中，
    該貨櫃輪則於同月22日自菲律賓馬尼拉市出港，同月24日上
    午入境我國高雄港。待船舶停靠後，荅赳定即以手機易付卡
    0000000000號與丙○○聯繫，並於當日17時許，在該貨櫃輪
    上穆熙定之房內，將其所有內有上開槍彈之背包 1個交予穆
    熙定，穆熙定即攜帶該只背包通過高雄港查驗站，於同日18
    時30分許，至與丙○○約定之高雄市○○○路與民生二路口
    ，而於丙○○依約至上開地點準備收取上述槍彈時為調查員
    查獲，並扣得上開裝有制式手槍 6支（含彈匣12個）、子彈
    190顆（含一般制式子彈80顆及達姆彈110顆，其中21顆已試
    射耗用）之背包1個。
二、案經法務部調查局南部地區機動工作組（下稱南機組）報請
    暨臺南縣警察局移請臺灣高雄地方法院檢察署呈請臺灣高等
    法院檢察署令轉臺灣臺東地方法院檢察署檢察官偵查起訴。
    理  由
壹、程序部分：
一、管轄權部分：案件由犯罪地或被告住所、居所或所在地之法
    院管轄，刑事訴訟法第5條第1項定有明文。又所謂「被告所
    在地」，乃指被告起訴當時所在之地而言，且以起訴時為準
    ，至其所在之原因，無論自由或出於強制皆所不問，業經司
    法院院解字第3825號、院字第1247號著有解釋。查本件上訴
    人即被告（以下簡稱被告）丙○○起訴時，係在臺灣東成技
    能訓練所執行感訓處分中。依前揭說明，本院自有管轄權，
    合先敘明。
二、證據能力部分：
（一）按「被告以外之人於審判外之陳述，雖不符前四條之規定
      ，而經當事人於審判程序同意作為證據，法院審酌該言詞
      陳述或書面陳述作成時之情況，認為適當者，亦得為證據
      。」，刑事訴訟法第159條之5第 1項定有明文。本件證人
      穆熙定於南機組之調查筆錄及檢察官偵查中所為之證述，
      當事人同意作為證據，本院審酌該言詞陳述作成時，並無
      不適當之情形，應認為有證據能力。
（二）內政部警政署刑事警察局（下稱刑事警察局）槍彈鑑定書
      係臺南縣警察局委請鑑定（見偵卷第 3頁），非由檢察官
      或法院選任或囑託為鑑定之機關，原係審判外之書面陳述
      ，但此鑑定書已提示並告以要旨，被告及辯護人均知係審
      判外之書面證據，未對此表示異議，本院酌以刑事警察局
      乃我國槍彈之主要鑑驗機關，人員均受專業訓練，並將鑑
      驗方法及程序俱載明其上，依同法第159條之5第2項規定
      ，認適合作為證據。
貳、實體部分：
一、上開事實，業據被告於原審審理時自白不誨，並坦承於購入
    槍枝時，確實準備以每支20萬元之價格轉售於不特定人士牟
    利（原審卷第98頁）；核與證人穆熙定於南機組調查及檢察
    官偵查中所證述情節相符。此外，復有當場扣得之制式手槍
    6支（含彈匣12個）、子彈190顆（含一般制式子彈80顆及達
    姆彈 110發，其中21顆已試射耗用）扣案可為佐證。而扣案
    之制式手槍、子彈，經臺南縣警察局送請內政部警政署刑事
    警察局鑑定結果，送鑑以色列製傑立寇手槍4枝（各含彈匣2
    個，槍號「00000000」「00000000」「00000000」「000000
    00」），均係以色列ＩＭＩ廠製制式半自動手槍，槍管內具
    6 條右旋來復線，機械性能良好，認具殺傷力；送鑑德國製
    華爾瑟Ｐ９９手槍2枝（各含彈匣2個，槍號「861691」「86
    1694」），均係德製制式半自動手槍，槍管內具 6條右旋來
    復線，機械性能良好，認具殺傷力；送鑑一般制式子彈80顆
    ，均係制式子彈，認均具殺傷力；送鑑達姆彈 110顆，均係
    制式子彈，均具殺傷力等情，有該局93年2月6日刑鑑字第92
    0245637號槍彈鑑定書及所附槍彈照片在卷可憑（ 見偵查卷
    第2至16頁)，足認被告所販入及運輸之上開手槍、子彈均屬
    制式而具有殺傷力無訛。綜合上述各節相互佐證，被告之自
    白核與事實相符，應堪採信。雖被告在本院否認在購入槍彈
    時沒有販賣之意思云云，惟審之本件查扣之以色列廠制式半
    自動手槍有4支、德國廠制式半自動手槍有2支，及制式子彈
    190顆（含一般制式子彈80顆及達姆彈110顆），被告如無意
    圖營利而販賣之意思，又何須甘冒風險從海外運輸如此多之
    槍彈？是其此部分辯解，難認屬實而無可採。故本件事證明
    確，被告犯行足堪認定。
二、被告行為後，刑法於94年1月7日修正通過，於94年2月2日公
    布，並於95年7月1日施行。按行為後法律有變更者，適用行
    為時之法律，但行為後之法律有利於行為人者，適用最有利
    於行為人之法律，現行刑法第2條第1項訂有明文。此條規定
    乃與刑法第 1條罪刑法定主義契合，而貫徹法律禁止溯及既
    往原則，係規範行為後法律變更所生新舊法律比較適用之準
    據法，是刑法第2條本身雖經修正，但刑法第2條既屬適用法
    律之準據法，本身尚無比較新舊法之問題，應一律適用裁判
    時之現行刑法第 2條規定以決定適用之刑罰法律。又本次刑
    法修正之比較新舊法，應就罪刑有關之共犯、未遂犯、想像
    競合犯、牽連犯、連續犯、結合犯，以及累犯加重、自首減
    輕暨其他法定加減原因（如身分加減）與加減例等一切情形
    ，綜其全部罪刑之結果而為比較（最高法院95年度第 8次刑
    庭會議決議可資參照）。故：
（一）修正後刑法第11條已明定刑法總則於其他法律有刑罰或「
      保安處分」之規定者，亦適用之，依其立法理由，乃為使
      法規範明確；又修正後刑法將原第26條有關一般未遂犯之
      處罰效果，移列第25條第 2項後段，而使第25條規範一般
      未遂犯之規定趨於完整。上開修正內容就本案而言，並無
      涉罪刑實質內容之變更，均無新舊法比較適用之問題。
（二）修正前刑法第28條共犯之規定為：「二人以上共同實施犯
      罪之行為者，皆為正犯」，修正施行後之規定則為：「二
      人以上共同實行犯罪之行為者，皆為正犯」，揆諸本條之
      修正理由係為釐清陰謀共同正犯、預備共同正犯、共謀共
      同正犯是否合乎本條規定之正犯要件。而本案共同被告荅
      赳定、穆熙定運輸手槍、子彈及私運管制物品進口之犯行
      ，既屬實行犯罪行為之正犯，且被告亦分別於92年12月 9
      日及同年月18日與該 2人見面，確認彼此面貌並商討交貨
      事宜，自已一同參與該犯行，則適用修正施行前之刑法第
      28條規定論擬，並無不利於被告。
（三）依修正後之刑法既已刪除牽連犯之規定，則所犯上述各罪
      應依數罪併罰之規定分論併罰；比較新舊法之規定，修正
      後之規定顯對被告不利。另新修正刑法第55條之想像競合
      犯，係科刑之限制，為法理之明文化，非屬法律之變更。
（四）依修正前刑法第33條第5款，其罰金部分之最低額為銀元1
      元即新臺幣3元，惟依修正後之刑法第33條第5款，其罰金
      之最低額為新臺幣 1,000元以上，以百元計算之，經比較
      前後規定之刑度，應以修正前之規定對被告較為有利。
（五）綜合上述之比較，揆諸前揭最高法院決議及修正後刑法第
      2條第1項規定之「從舊、從輕」原則，自應適用被告行為
      時之法律，即被告行為時之舊法。
三、按所謂販賣行為，並不以販入之後復行賣出為要件，祇要以
    營利為目的，販入或賣出，有一於此，其犯罪即為完成（最
    高法院25年度非字第 123號、67年台上字第2500號、68年度
    台上字第 606號判例意旨參照）。又刑事上販賣罪之完成，
    與民事上買賣契約之成立，二者之概念尚有不同；在民事上
    ，買賣雙方就買賣標的物與價金等買賣要件之意思表示一致
    ，其買賣契約固已成立；然刑事上之販賣行為，則須以營利
    為目的，將標的物販入或賣出，有一於此，其犯罪行為始為
    完成，苟行為人尚未將標的物販入或賣出，即難謂其販賣行
    為已屬完成；而所謂賣出，自應以標的物已否交付為斷，苟
    標的物已交付，縱買賣價金尚未給付，仍應論以販賣既遂罪
    ；反之，如標的物尚未交付，縱行為人已收受價金，仍難謂
    其販賣行為已屬完成（最高法院88年度台上字第3760號判決
    參照）。另按制式手槍、子彈係行政院所公告之甲類管制進
    出口物品，且係槍砲彈藥刀械管制條例所定非經主管機關許
    可，不得運輸之槍砲、子彈。本件被告雖販入手槍、子彈，
    惟於約定之高雄市○○○路與民生二路口準備收取上述槍彈
    時即為調查員查獲，業據被告供述無誤，核與證人穆熙定於
    南機組之調查筆錄所述相符，故核被告販入、私運制式手槍
    、子彈進口之行為，係違反槍砲彈藥刀械管制條例第7條第1
    項之未經許可運輸手槍罪、第 5項未經許可販賣手槍未遂罪
    ，及同條例第12條第1項之未經許可運輸子彈罪、第5項未經
    許可販賣子彈未遂罪，及懲治走私條例第2條第1項之私運管
    制物品進口罪。被告與穆熙定、荅赳定與該綽號「阿南」之
    成年男子間，就上開未經許可運輸手槍、子彈罪，及私運管
    制物品進口罪 3罪，有犯意聯絡及行為分擔，均為共同正犯
    。被告與共同正犯穆熙定、荅赳定與該綽號「阿南」之成年
    男子，持有制式手槍、子彈之目的既在運輸之用，則其等持
    有之低度行為為運輸之高度行為吸收，不另論罪。其等就上
    開未經許可運輸手槍、子彈罪，及私運管制物品進口罪 3罪
    ，係一行為同時觸犯 3罪名，為想像競合犯，應從重之未經
    許可運輸手槍罪處斷。被告運輸手槍、子彈之目的係在販賣
    ，有方法、目的牽連關係，依修正前即行為時之規定應依刑
    法第55條之規定從情節較重之販賣手槍未遂罪論處。又被告
    販入之犯行尚屬未遂，爰依法減輕其刑。雖起訴書之所犯法
    條內雖未論及被告販賣手槍及子彈之法條，惟犯罪事實欄內
    業已敘及，且公訴人於原審審理時已當庭就適用法條為補充
    ，本院自應加以審理；另本件被告販入手槍及子彈部分，尚
    未收受即為南機組查獲，其犯行應屬未遂，公訴人認已達既
    遂階段，尚有誤會，均併此敘明。
四、原審對被告論罪科刑，固非無見。惟按沒收之物，須於犯罪
    事實中有具體之記載始為合法，否則諭知沒收，即難謂有事
    實之根據（最高法院41年台上字第 161號判例參照）。原判
    決在主文及理由欄均諭知「扣案背包 1個」沒收，卻未在事
    實欄記載有無扣得該背包，已有未合。另被告在偵查中係因
    南機組商得檢察官同意被告轉為汙點證人，始獲得交保；且
    被告出國前後並有提供販賣槍枝之情資予南機組，出國後並
    有協助追蹤「阿南」 之行蹤；被告並有提供1件槍枝之情資
    ，後來可能「阿南」有警覺，而未查獲等情，業據證人甲○
    ○在本院證述甚詳。原審未詳查被告出國原因，遽依其警詢
    時之供述，認被告經法院交保後，為逃避偵審、竟潛逃出境
    ，犯後態度不佳，據為量刑依據，亦有未洽。被告上訴指摘
    原判決量刑過重，尚非無據，應由本院撤銷改判。審酌被告
    運輸及非法販入槍彈，嚴重危及社會治安治序，民眾深受其
    害，為謀一己之私利，無視於臺灣地區廣大民眾之身家安全
    ，私運數量龐大之制式手槍、子彈進入臺灣，該等槍彈若流
    入市面，對我國內治安危害甚鉅；又觀被告於本件之所分擔
    之角色，實係主謀，惟犯後已坦承全部犯行，並協助追查其
    他槍械及毒品，犯後態度尚佳等一切情狀，量處有期徒刑15
    年，併科罰金800萬元，並就罰金部分諭知易服勞役之折算
    標準（按修正前刑法第42條第3項規定：「罰金總額折算逾
    六個月之日數者，以罰金總額與六個月之日數比例折算」；
    而修正後刑法第42條第5項則規定：「罰金總額折算逾一年
    之日數者，以罰金總額與一年之日數比例折算」，並非有利
    於被告，此部分亦應適用被告行為時法）。末按從刑附屬於
    主刑，除法律有特別規定者外，依主刑所適用之法律（最高
    法院前揭刑事庭會議決議參照）；本件被告依犯罪之性質認
    為有褫奪公權之必要，並依修正前刑法第37條第2項規定，
    宣告褫奪公權（95年7月1日施行之修正刑法，其中第37條第
    2項亦經修正，惟修正前後對被告等並無有利或不利之情形
    ，依同時修正施行之刑法第2條第1項前段之規定，應適用行
    為時之法律即修正前刑法第37條第2項之規定宣告褫奪公權
    ）；扣案如附表所示之手槍6枝（含彈匣12個）、子彈169顆
    ，係槍砲彈藥刀械管制條例第4條第1項第1款、第2款及第2
    項所定之槍砲、彈藥，為違禁物，均應依修正前刑法第38條
    第1項第1款之規定予以沒收；扣案背包1個，係共同被告荅
    赳定交付予穆熙定，用以裝置扣案槍彈交付丙○○，堪認屬
    被告荅赳定所有，供本件犯罪所用之物，爰依修正前刑法第
    38條第1項第2款之規定宣告沒收。至扣案之0000000000號之
    行動電話，雖為被告所有，被告並坦承確以此電話與其他共
    同被告聯絡用，然既僅係作為本件槍彈非法運輸前之聯絡工
    具，尚非供運輸本件槍彈所用之物；另扣案行動電話4支及
    ＳＩＭ卡2張，亦均無證據證明為供本件犯罪所用之物，故
    均不予宣告沒收。又鑑驗耗用之一般制式子彈21顆，既已非
    違禁物，自無庸再諭知沒收，併予敘明。
據上論斷，應依刑事訴訟法第369條第1項前段、第364條、第299
條第1項前段，槍砲彈藥刀械管制條例第7條第1項、第5項、第12
條第1項、第5項，懲治走私條例第2條第 1項、第11條，刑法第2
條第1項前段、第11條、第25條第2項，修正前刑法第28條、第33
條第5款、第55條、第42條第3項、第37條第2項、第38條第1項第
1款、第2款，判決如主文。
本案經檢察官乙○○到庭執行職務。
中    華    民    國    95    年    12    月    12    日
                        審判長法  官  何方興
                              法  官  林鳳珠
                              法  官  林德盛
以上正本證明與原本無異。
如不服本判決，應於判決送達後10日內向本院提出上訴狀。其未
敘述理由者，並應於提出上訴狀後10日內向本院補提理由狀 (須
附繕本)。
                              書記官  劉妙娘
中    華    民    國    95    年    12    月    12    日
附表：附表：
┌──┬─────────────────────────────────┐
│編號│扣案槍彈                                                          │
├──┼─────────────────────────────────┤
│ 一 │ 以色列IMI 廠製九四一ＦＢＬ型口徑9mm （9 ×19mm）制式半自動手槍4支│
│    │ （各含彈匣2個，槍枝管制編號分別為：0000000000、0000000000號、    │
│    │ 0000000000號、0000000000號）                                     │
│    │                                                                  │
├──┼─────────────────────────────────┤
│ 二 │ 德國ＷＡＬＴＨＥＲ廠製Ｐ九九型口徑9mm（9×19mm）制式半自動手槍2  │
│    │ 支（各含彈匣2 個，槍枝管制編號分別為：000000000 號、0000000000號 │
│    │ ）                                                               │
├──┼─────────────────────────────────┤
│ 三 │ 具殺傷力之制式子彈169 顆（含一般制式子彈口徑9mm 【9 ×19mm】59顆 │
│    │ ，達姆彈口徑9mm 【9 ×19mm】110顆）                              │
│    │                                                                  │
└──┴─────────────────────────────────┘
附錄本判決論罪科刑之法條：
懲治走私條例第2條第1項：
私運管制物品進口、出口逾公告數額者，處7年以下有期徒刑，
得併科新臺幣3百萬元以下罰金。
槍砲彈藥刀械管制條例第7條：
未經許可，製造、販賣或運輸火砲、肩射武器、機關槍、衝鋒槍
、卡柄槍、自動步槍、普通步槍、馬槍、手槍或各類砲彈、炸彈
、爆裂物者，處死刑、無期徒刑或 7年以上有期徒刑；處徒刑者
，併科新台幣3千萬元以下罰金。
未經許可，轉讓、出租或出借前項所列槍砲、彈藥者，處無期徒
刑或5年以上有期徒刑，併科新台幣1千萬元以下罰金。
意圖供自己或他人犯罪之用，而犯前二項之罪者，處死刑或無期
徒刑；處徒刑者，併科新台幣5千萬元以下罰金。
未經許可，持有、寄藏或意圖販賣而陳列第1項所列槍砲、彈藥
 者，處5年以上有期徒刑，併科新台幣1千萬元以下罰金。
第1項至第3項之未遂犯罰之。


司法院資訊處製作；財團法人民間司法改革基金會備份。
